【裁判字號】    89,訴,1579
【裁判日期】    891229
【裁判案由】    業務侵占
【裁判全文】
臺灣高雄地方法院刑事判決                        八十九年度訴字第一五七九號
    公  訴  人  臺灣高雄地方法院檢察署檢察官
    被      告  乙○○
右列被告因業務侵占案件，經檢察官提起公訴（八十九年度偵字第一一○五六號），
本院判決如左：
    主  文
乙○○連續意圖為自己不法之所有，而侵占對於公益上所持有之物，處有期徒刑壹年
貳月，緩刑肆年。
    事  實
一、乙○○因任職為高雄市議員曾福三之助理，而議員曾福三欲成立高雄市原住民營
    造勞動合作社，且其為該合作社之社員，故委由其於該合作社籌備期間，收取社
    員之股金，為從事業務之人。竟於民國八十八年九月間，意圖為自己不法之所有
    ，基於侵占之犯意，利用收取社員股金之機會，將其所持有之股金新台幣（下同
    ）七萬元據為已有，供已挪作他用花費淨盡，嗣經該合作社籌備處發覺，乃按月
    自其在議員曾福三擔任助理之薪資中扣還上開侵占之款項。又乙○○於八十八年
    七月十八日高雄市原鄉服務協會成立時，即在該協會擔任理事，負責該協會辦理
    活動之對外雜項等事務，而於八十九年一月初，復承上侵占之犯意，因該協會為
    舉辦團結原住民之親子活動及殘障補助、清寒獎助學金之公益目的，向中國國民
    黨高雄市黨部申請補助款五萬元，由該協會會計甲○○告知其前往中國國民黨高
    雄市黨部領取上開款項之機會，將其持有該協會為公益目的之上開款項據為己有
    留供己用，嗣經該協會發覺，並由乙○○於八十九年四月十日立下自白書後，即
    不知去向。
二、案經高雄市原鄉服務協會會計甲○○訴請台灣高雄地方法院檢察署檢察官偵查起
    訴。
    理  由
一、右揭事實，業據被告乙○○於偵、審中坦承不諱，核與證人即該協會會計甲○○
    於偵查及本院審理時之指訴情節相符，其於本院審理中證稱：被告於該協會任職
    理事，並無一定之業務範圍，如有舉辦活動，即由理事負責對外的活動規劃，理
    事並無支薪，而該筆向中國國民黨高雄市黨部申請之補助款，係作為原住民之親
    子活動、殘障補助及清寒獎助學金等之用，因被告為理事負責辦理活動對外之相
    關事務，故由被告前往領取，每次辦活動均會有很多機構補助，上開補助款僅係
    補助中之一部分等語，並有高雄市原住民營造勞動合作社之高雄市合作社登記證
    、社員名冊、及高雄市原鄉服務協會之高雄市政府社會局人民團體立案證書、成
    立大會手冊等件影本附卷可稽，且有被告所書立之自白書乙紙附卷可考。是被告
    之自白核與事實相符，堪信為真實。
二、按被告係於高雄市原鄉服務協會擔任理事，負責該協會辦理活動之對外雜項等事
    務，而本件被告於八十九年一月初侵占之款項，係中國國民黨高雄市黨部為補助
    該協會辦理團結原住民之親子活動、殘障補助及清寒獎助學金所用之款項，而由
    被告以該協會之理事，前往領取，是被告係因公益而持有上開款項。而被告於八
    十八年九月間侵占其收取高雄市原住民營造勞動合作社之股金，係因其為議員曾
    福三之助理，且為該合作社之社員，而於該合作社籌備期間委由其收取上開股金
    ，是被告係因承辦此項業務持有上開收取之股金，且該合作社之業務係承攬一般
    土木、建築及相關設施等工程，是上開股金款項，並非被告對於公務上或因公益
    所持有之物。核被告乙○○所為，係犯刑法第三百三十六條第二項之業務侵占罪
    （收取上開合作社之股金部分）及第三百三十六條第一項之公益侵占罪（領取上
開協會之補助款部分）。公訴人認被告於八十八年九月間之侵占上開合作社股金
    部分，係犯刑法第三百三十六條第一項之公益侵占罪，則容有未洽，起訴法條應
    予變更。被告先後業務侵占與公益侵占犯行，時間緊接，方法相同，觸犯構成要
    件相同之罪名，顯係基於概括犯意反覆為之，依連續犯規定論以公益侵占罪一罪
    ，並依法加重其刑。而公訴人認上開二罪間，犯意各別，行為互異，應予分論併
    罰，尚有未恰。爰審酌被告因需款急用，竟侵占所收取及領取之款項，有虧職守
    ，損及他人之權益及公益，惟告訴人已當庭表示願原諒被告，犯罪之手段、目的
    、所侵占之金額非鉅，及犯後坦承犯行等一切情狀，量處如主文所示之刑，以資
    懲儆。又被告前雖受有期徒刑以上刑之宣告，於執行完畢後五年以內未曾受有期
    徒刑以上刑之宣告，有台灣高等法院被告全國前案紀錄表可按，因其父罹患下咽
    癌疾病，有診斷證明書乙紙及被告之身份證影本乙紙在卷可憑，急需用款，一時
    失慮，偶罹刑典，且已坦承犯行，深具悔意，並經告訴人撤回本件告訴表示原諒
    被告，經此偵審程序及刑之宣告後，應知警惕，而無再犯之虞，本院認前開所宣
    告之刑，以暫不執行為適當，併宣告緩刑四年，以啟自新。
據上論斷，應依刑事訴訟法第二百九十九條第一項前段、第三百條，刑法第五十六條
、第三百三十六條第一項、第七十四條第二款，罰金罰鍰提高標準條例第一條前段，
判決如主文。
本案經檢察官陳正達到庭執行職務。
中      華      民      國      八十九    年    十二    月    二十九    日
                                  臺灣高雄地方法院刑事第六庭
                                      法  官  洪榮家
右正本證明與原本無異。
如不服本判決，應於判決送達後十日內，向本院提出上訴狀。
                                      書記官  曾定家
中      華      民      國      八十九    年    十二    月    二十九    日
附錄本罪論罪科刑法條全文：
刑法第三百三十六條第一項：
  對於公務上或因公益所持有之物，犯前條第一項之罪者，處一年以上七年以下有期
  徒刑，得併科五千元以下罰金。


司法院資訊處製作；財團法人民間司法改革基金會備份。
